臺灣高等法院花蓮分院刑事判決　　　　100年度上易字第143號
上　訴　人　臺灣臺東地方法院檢察署檢察官
被　　　告　柯明鳳
上列上訴人因業務侵占案件，不服臺灣臺東地方法院100年度易
字第229號中華民國100年8月30日第一審判決（起訴案號：臺灣
臺東地方法院檢察署100年度偵字第340號），提起上訴，本院判
決如下：
    主  文
上訴駁回。
    理  由
一、依刑事訴訟法第350條、第361條、第362條、第367條規定，
    不服地方法院之第一審判決而上訴者，須提出上訴書狀，並
    應敘述具體理由，為上訴必備之程式；其所提出之上訴書狀
    並未敘述上訴理由，或僅曾以言詞陳述上訴理由者，均應於
    上訴期間屆滿後20日內補提理由書於第一審法院。第一審法
    院經形式審查，認逾期未補提上訴理由者，應定期間先命補
    正；逾期未補正者，為上訴不合法律上之程式，應以裁定駁
    回。倘已提出上訴理由，但所提非屬具體理由者，則由第二
    審法院以上訴不合法律上之程式，判決駁回。而所謂具體理
    由，必係依據卷內既有訴訟資料或提出新事證，指摘或表明
    第一審判決有何採證認事、用法或量刑等足以影響判決本旨
    之不當或違法，而構成應予撤銷之具體事由，始克當之（例
    如：依憑證據法則具體指出所採證據何以不具證據能力，或
    依憑卷證資料，明確指出所為證據證明力之判斷如何違背經
    驗、論理法則）；倘僅泛言原判決認定事實錯誤、違背法令
    、量刑失之過重或輕縱，而未依上揭意旨指出具體事由，或
    形式上雖已指出具體事由，然該事由縱使屬實，亦不足以認
    為原判決有何不當或違法者（例如：對不具有調查必要性之
    證據，法院未依聲請調查亦未說明理由，或援用證據不當，
    但除去該證據仍應為同一事實之認定），皆難謂係具體理由
    ，俾與第二審上訴制度在請求第二審法院撤銷、變更第一審
    不當或違法之判決，以實現個案救濟之立法目的相契合，並
    節制濫行上訴（最高法院著有97年度台上字第892號判決可
    參）。
二、檢察官上訴理由略以：原審判決被告無罪，故非無見，惟查
    ：
  (一)原審以證人陳慶城於審理時證稱有答應被告賣光碟機等語，
    作為有利被告之證詞，然查，該證詞係審判長直接問證人陳
    慶城：「你當時有答應他？」等語，證人陳慶城回答：「有
    ，我說我收到再給你」等語，及從其他由審判長問之問題及
    證人陳慶城之回答可知，證人陳慶城之回答許多為其本身之
    推測或意見之詞，因此檢察官補充詢問時即針對被告當時說
    要購買時，證人陳慶城如何回答等情再一次向證人陳慶城確
    認，而證人陳慶城證稱當時係回答有收到再說等語，此回答
    不等於有答應，而原審僅擷取對被告有利之證詞，對被告不
    利之證詞置而不論，亦即原審就此不利於被告之證據何以不
    採，並未敘明理由，有理由不備之違法。
  (二)承上，證人陳慶城雖證稱：「他打算修一修，看是否可以看
    。」等語，然如上所述，此應為其本身之推測或意見之詞，
    原審未確認究竟被告有無如此陳述，或僅為證人陳慶城之推
    測或意見之詞，遽為被告有利之認定，顯屬調查不備之違法
    。
  (三)被告可先將本案光碟機放置在回收場內安全不會被當成廢鐵
    之地點，待隔日再向證人陳慶城表示要購買，然被告捨此不
    為，不符邏輯，原審竟採信被告擔心變廢鐵之辯解，顯違論
    理法則。
  (四)被告辯稱在本案前幾個月有跟陳慶城說伊要用新台幣200元
    向其購買1台光碟機，陳慶城說好，意思是要賣給伊等語，
    此辯解應係要拿回去修理，修好自己使用，但後來又辯稱：
    伊只是想要動頭腦看會不會修理，沒有想要光碟機等語，其
    辯解前後矛盾，苟其自信未違法，何以需為此不符邏輯、前
    後矛盾之辯解。
  (五)綜上，原審判決認事用法既有違誤，爰請將原判決撤銷，更
    為適當合法之判決。
三、駁回上訴之理由：
    原審綜合被告及被害人陳慶城之陳述，認被告於案發前數月
    早已徵得陳慶城之同意，如有回收的光碟機可以賣給被告，
    而陳慶城於案發當日回收光碟機後，因故不在回收場內，被
    告因擔心系爭光碟機成為廢鐵而先行將之攜回修理，難認被
    告主觀上有為自己不法所有之意圖，而判決被告無罪，已說
    明其證據取捨及價值判斷之理由，且其採證認事，亦無違背
    經驗或論理法則之情形。上訴意旨雖以：被告向陳慶城說要
    購買時，證人陳慶城證稱：當時係回答有收到再說等語，認
    陳慶城並未答應云云。然證人陳慶城於原審已明確證稱有答
    應被告，說收到再給被告等語，而被告受雇於陳慶城已經10
    餘年，陳慶城亦證稱：如果是小東西被告說要跟我買，我都
    送給他，如果是價值比較高一、二百元的東西才會跟他要錢
    ；這台光碟機是我用10幾塊當廢鐵收購的，如果當廢鐵賣，
    大概可以賣20幾元，有5、6元的利潤等語，則以被告與陳慶
    成間熟識之關係，被告既已事先告知陳慶城，其因陳慶城不
    在場內，唯恐光碟機成為廢鐵而先行取走，尚難遽認其有為
    自己不法所有之意圖。又上訴意旨認被告原辯稱要購買光碟
    機，嗣改稱只想動頭腦看會不會修理，沒有想要光碟機，所
    辯前後矛盾云云，惟一般人涉嫌犯罪經警移送後，因恐懼刑
    罰而改為避重就輕之陳述，實屬人情之常，其辯解何者可採
    ，仍應依卷內全部事證綜合判斷，尚難僅因所辯有前後不一
    之情形即認被告所辯不實，此部分上訴意旨亦屬無據。
四、綜上，本件上訴意旨所述理由均非屬構成應予撤銷之具體事
    由，依前開最高法院判決意旨，本件上訴不合法律上之程式
    ，且無從命補正，應予駁回，並不經言詞辯論為之。
五、依刑事訴訟法第367條前段、第372條，判決如主文。
中    華    民    國  100    年    10   月    28    日
                  刑事庭審判長法  官  何方興
                              法  官  陳秋錦
                              法  官  林碧玲
以上正本證明與原本無異。
本件不得上訴。
中    華    民    國   100    年    10    月    28    日
                              書記官  李閔華